【裁判字號】    91,交聲,61
【裁判日期】    920730
【裁判案由】    違反道路交通管理處罰條例聲明異議
【裁判全文】
臺灣苗栗地方法院交通事件事裁定                    九十一年度交聲字第六一號
    移 送機 關  交通部公路總局新竹區監理所苗栗監理站
    異  議  人
    即受處分人  乙○○
右列受處分人因違反道路交通管理處罰條例案件，對於交通部公路局新竹監理所苗栗
監理站事件裁決所所為之處分（原處分案號：竹監苗字第駕裁五四─Ｈ000000
00號裁決）聲明異議，本院裁定如左：
    主      文
原處分撤銷。
乙○○不罰。
    理      由
一、原處分機關係以受處分人即異議人乙○○於民國九十一年一月七日上午十一時許
    ，騎乘車號ＩＩＯ─０九０號機車沿台中縣沙鹿鎮○○路一四七巷道路自北往南
    方向行駛，至同路與日新街無號誌之交岔路口時，適有甲○○騎乘車號ＩＺＷ─
    九三九號機車，沿台中縣沙鹿鎮○○街，由西往東方向行駛，行經台中縣沙鹿鎮
    ○○街與中山路一四七巷交岔路口時，乙○○原應注意行經兩線均為幹線道時，
    左方車應讓右方車先行，且依當時情形又無不能注意之情事，竟疏於注意及此，
    其為左方車，未讓右方車即甲○○騎乘之機車先行通過該路口而爭道行駛，二機
    車均因煞車不及，甲○○機車車頭因擦撞乙○○機車右側而倒地，乙○○之機車
    則因此再往前行進十五公尺後始倒地肇事，經台中縣警察警察局交通分通警察隊
    認為受處分人乙○○違反道路交通管理處罰條例第四十五條第一項第九款規定，
    而掣單舉發裁罰後，原處分機關乃依道路交通管理處罰條例第四十五條第一項第
    九款、第六十三條第一項第一款規定，於九十一年四月三日裁處罰鍰六百元，並
    記違規點數一點。
二、按犯罪事實應依證據認定，無證據不得推定其犯罪事實；又不能證明被告犯罪者
    ，應諭知無罪之判決，刑事訴訟法第一百五十四條、第三百零一條第一項分別定
    有明文。法院受理交通事件，準用刑事訴訟法之規定，道路交通管理處罰條例第
    八十九條前段定有明文。參以最高法院七十六年台上字第四九八六號判例意旨：
    「認定犯罪事實所憑之證據，雖不以直接證據為限，間接證據亦包括在內，然而
    無論直接證據或間接證據，其為訴訟上之證明，須於通常一般之人均不致有所懷
    疑，而得確信其為真實之程度者，始得據為有罪之認定，倘其證明尚未達到此一
    程度，而有合理之懷疑存在而無從使事實審法院得有罪之確信時，即應由法院為
    諭知被告無罪之判決」意旨，於法院審理行為人違反道路交通管理處罰條例案件
    時，當有其適用。易言之，法院於審理行為人違反道路交通管理處罰條例案件，
    當踐行完畢調查證據之程序後，為事實之認定時，如就原處分機關所認定之行為
    人違規之事實仍有合理之訴訟上懷疑，而無法百分之百確信行為人確有該當於道
    路交通管理處罰條例各該處罰條文之構成要件事實時，即應依訴訟上之待證事實
    「倘有懷疑，則從被告之利益作解釋」之證據法則，作對受處分人有利之認定。
    雖按汽車駕駛人，爭道行駛有兩線均為幹線道或支線道時，左方車不讓右方車先
    行，處新臺幣（下同）六百元以上一千八百元以下罰鍰，並予記違規點數一點，
    道路交通安全規則第一百零二條第一項第二款、道路交通管理處罰條例第四十五
    條第一項第九款、第六十三條第一項第一款固定有明文，而依道路交通管理處罰
    條例第三條第八款及道路交通安全規則第二條第一項第一款，均明文規定該等有
    關道路交通管理法規內之「汽車」包含「機器腳踏車」，惟所謂兩線均為幹線道
    或支線道時，左方車不讓右方車先行，應予處罰之情形，依據交通部七十二年二
    月二十四日（七二）交路字第０四二一三號函示：道路交通安全規則第一百零二
    條第一項第二款規定，原則以左方之車輛同時到達該項交岔路口者為準（附於本
    院卷第八四頁）；佐以該條係規定有關汽車行駛至交岔路口，其行進、轉彎原則
    ，其中第六款已明文規定轉彎車應讓直行車先行，但直行車尚未進入交岔路口，
    而轉彎車已達中心處開始轉彎，此時直行車即應讓轉彎車先行之意旨，足徵，兩
    線均為幹線道或支線道而同為直行車時，左方車應讓右方車先行之前提要件需該
    二直行車同時到達該項交岔路口，若左方車已先行進入交岔路口中心線，此時右
    方車自應禮讓左方車甚明。
三、訊據受處分人乙○○固不否認於前揭時、地，騎乘車號ＩＩＯ─０九０號機車，
    與證人甲○○騎乘之車號ＩＺＷ─九三九號機車發生撞擊一情，惟堅詞否認有何
    違反道路交通管理處罰條例規定左方車未讓右方車之行為，辯稱：當時伊騎乘機
    車行經該無號誌交岔路口時，已先進入中心處繼續直行時，才遭甲○○騎機車自
    伊右側撞上，甲○○應禮讓伊先行，伊並未違規等語。經查：
（一）本件車禍事故現場係臺中縣沙鹿鎮○○街與中山路一四七巷口，該巷口為無號
      誌、未劃分幹支線之交岔路口，受處分人騎乘車號ＩＩＯ─０九０號機車沿台
      中縣沙鹿鎮○○路一四七巷自北往南方向行駛，至同路與日新街之交岔路口時
      ，與右方車由甲○○騎乘之車號ＩＺＷ─九三九號機車，沿台中縣沙鹿鎮○○
      街，由西往東方向駛至發生碰撞一情，有道路事故調查報告表一份在卷可稽（
      附於本院卷七十、七一頁），並據證人甲○○證述稱：發生車禍之十字路口並
      無號誌燈，當時伊係沿日新街由西向東騎機車，乙○○則由中山路一四七巷由
      北向南騎來，在伊左方，當時均要直行，後來發生碰撞，伊車頭受損等語（參
      見本院卷第四七頁筆錄、第六七頁所附警訊筆錄），則受處分人於前揭時、地
      騎機車行經該無號誌設置、未劃分幹支線之交岔路口時，其方向確屬左方來車
      ，而證人甲○○行經之方向則係右方來車，固甚明確。
（二）惟依該道路事故調查報告表所附之事故現場圖所示，受處分人與證人甲○○發
      生碰撞後，依二機車車損相片及警員製作之道路交通事故調查報告表所示，受
      處分人所騎機車遭甲○○機車前車頭自其右側撞擊後，倒地後仍朝左斜前方約
      四十五度滑行約十五公尺左右始停止，改變原行進方向，足徵受處分人當時遭
      甲○○機車前車頭自右側撞上之力道甚猛；再依警員依現場繪製作之道路交通
      事故調查報告表所載，二車撞擊地點係已經過交岔路口中心線往受處分人行駛
      方向前行數公尺處，亦即右側直行車甲○○於進入交岔路口前，左側直行車即
      受處分人所騎乘之機車應已進入交岔路口中心線甚明，依前揭說明，道路交通
      安全規則第一百零二條第一項第二款規定原則以左方之車輛同時到達該項交岔
      路口者為準，甲○○於行將上開路口時，受處分人既已先進入交岔路口中心線
      ，甲○○自應禮讓受處分人先行甚明，則受處分人稱：伊並無兩線均為幹線道
      直行車時，左方車不讓右方車先行之行為等語，應與事實相符，足堪憑採。
      受處分人與甲○○二人固均有未注意車前狀況、行經無號誌路口，未減速慢行
      ，作隨時停車準備之過失，惟受處分人之過失行為，並非所謂兩線均為幹線道
      或支線道時，左方車不讓右方車先而爭道行駛之情形，已甚明確。本件行車事
      故雖經另案審理甲○○涉犯過失傷害案件之法院送請臺中縣車輛行車事故鑑定
      委員會鑑定，結果認受處分人有二直行車行駛至無號誌且未劃分幹支道之交岔
      路口，左方車未暫停讓右方車先行之過失行為，惟因該鑑定報告並未附上認定
      之理由，本院認參照警方製作道路交通事故調查報告表現場圖、二車車損情形
      所示，屬右側直行車之甲○○於進入交岔路口前，左側直行車即受處分人所騎
      乘之機車應已進入交岔路口中心線，此時應禮讓之一方係甲○○，該份鑑定報
      告並不足以拘束本院前揭認定，併予說明。
（三）因原處分機關所認定之受處分人違規事實與本院調查之卷證資料不符，無法證
      明受處分人確有該當於道路交通管理處罰條例第四十五條第一項第九款、第六
      十三條第一項第一款規定駕駛人，爭道行駛有兩線均為幹線道或支線道時，左
      方車不讓右方車先行，應處六百元以上一千八百元以下罰鍰，並予記違規點數
      一點之構成事實，依前揭說明，本件異議為有理由，應將原處分撤銷，並諭知
      異議人不罰，以資適法。
四、據上論斷，應依道路交通案件處理辦法第二十條前段，裁定如主文。
中      華      民      國    九十二     年    七     月     三十       日
                                臺灣苗栗地方法院交通法庭
                                      法  官   黃賢婷
右正本證明與原本無異。
如不服本裁定，應於裁定送達後五日內向本院提出抗告狀。
                                      書記官   周巧屏
中      華      民      國     九十二     年    七     月    三十一     日


司法院資訊處製作；財團法人民間司法改革基金會備份。
